臺灣高等法院民事判決
110年度上字第1180號
上  訴  人  熊高賢  

被 上訴 人  何銅城  
訴訟代理人  趙懷琪律師
上列當事人間請求債務人異議之訴等事件，上訴人對於中華民國
110年9月16日臺灣臺北地方法院110年度訴字第3756號第一審判
決提起上訴，本院於111年2月22日言詞辯論終結，判決如下：
    主      文
上訴駁回。
第二審訴訟費用由上訴人負擔。
    事實及理由
一、被上訴人主張：上訴人前持伊簽發如附表所示3紙本票（下
    稱系爭本票）聲請本票裁定，經臺灣臺北地方法院（下稱臺
    北地院）87年度票字第15041號本票裁定准許強制執行（下
    稱系爭本票裁定），上訴人再持系爭本票裁定（含確定證明
    書）為執行名義，聲請對伊強制執行，經臺北地院87年度執
    字第12731號給付票款強制執行事件受理，因拍賣無實益，
    核發民國89年5月24日北院文87民執天12731字第31569號債
    權憑證（下稱系爭89年債權憑證），繼換發臺北地院96年12
    月25日北院隆87執天字第12731號債權憑證（下稱系爭96年
    債權憑證），上訴人再於110年3月15日持該債權憑證聲請對
    伊為強制執行，經臺北地院110年度司執字第28314號給付票
    款強制執行事件受理（下稱系爭執行事件）。惟系爭本票票
    款請求權時效為3年，上訴人89年間聲請強制執行並取得系
    爭89年債權憑證後，系爭本票債權時效至遲於92年5月24日
    屆至，上訴人遲至96年12月25日始換發系爭96年債權憑證，
    或於110年聲請強制執行，系爭本票請求權均已罹於時效，
    伊自得拒絕給付。另依本院108年度上更二字第39號確定判
    決（下稱系爭另案）理由可知，上訴人並無請求伊給付系爭
    本票票款之權利，伊亦得為原因關係抗辯而拒絕給付。爰依
    強制執行法第14條規定提起債務人異議之訴，求為判決：㈠
    系爭執行事件之強制執行程序應予撤銷。㈡上訴人不得執系
    爭本票裁定對被上訴人為強制執行。原審為被上訴人勝訴之
    判決，上訴人不服，提起上訴，被上訴人答辯聲明：上訴駁
    回。
二、上訴人則以：伊每3年會請朋友持系爭本票及相關執行名義
    聲請對被上訴人強制執行，系爭本票債權未罹於時效。又系
    爭另案既判力不及於系爭本票，被上訴人不得執此主張原因
    關係抗辯。伊亦得以系爭本票債權中新臺幣（下同）180萬
    元與系爭另案對被上訴人所負180萬元債務為抵銷後，被上
    訴人已非伊債權人，本件訴訟欠缺權利保護必要等語，資為
    抗辯。並上訴聲明：㈠原判決廢棄。㈡被上訴人在第一審之訴
    駁回。
三、按票據上之權利，對本票發票人自到期日起算；見票即付之
    本票，自發票日起算，3年間不行使，因時效而消滅，票據
    法第22條第1項前段定有明文。又消滅時效因請求、承認、
    起訴而中斷；開始執行行為或聲請強制執行，與起訴有同一
    效力，而為消滅時效之中斷事由；時效中斷者，自中斷之事
    由終止時，重行起算；時效完成後，債務人得拒絕給付，此
    觀民法第129條第1項、第2項第5款、第137條第1項、第144
    條第1項即明。故時效完成後，債權人依原執行名義或債權
    憑證聲請法院再行強制執行，不生中斷時效或中斷事由終止
    重行起算時效之效力。被上訴人主張系爭執行事件之執行名
    義即系爭本票裁定之票款請求權已罹於時效而消滅，伊得拒
    絕給付等語，為上訴人所否認，並以前揭情詞置辯。經查：
　㈠系爭本票所載到期日為87年5月10日，有上訴人提出系爭本票
    影本可稽（見原審卷第75至79頁），依票據法第22條第1項
    前段規定，上訴人對被上訴人之系爭本票票款請求權自到期
    日87年5月10日起算3年時效，惟因臺北地院於89年5月24日
    核發系爭89年債權憑證而中斷重行起算，再經過3年，於92
    年5月23日消滅時效完成，依上揭說明，此後上訴人縱持債
    權憑證聲請法院再行強制執行時，亦不生中斷時效或中斷事
    由終止重行起算時效之效力，故上訴人於96年12月25日再換
    發系爭96年債權憑證，或於101年間聲請強制執行，均不能
    重行起算時效，則上訴人在系爭執行事件仍持系爭96年債權
    憑證為執行名義，聲請對被上訴人為強制執行，被上訴人為
    時效抗辯而拒絕給付，即屬有據。
　㈡雖上訴人抗辯其曾於92年8月27日聲請強制執行並換發債權憑
    證，固提出92年8月27日臺北地院民事收狀收據為證（見原
    審卷第165頁），惟經本院向臺北地院函詢兩造於92年間是
    否有強制執行事件繫屬，經臺北地院函覆該院92年9月1日通
    知書上載明「本院受理九十二年度執字第二九八五五號強制
    執行事件，業經執行終結在案。」等語（見本院卷第75頁）
    ，是縱認上訴人所述為真，然系爭本票債權業於92年5月23
    日消滅時效完成，上揭收狀收據係於92年8月27日發給，而
    臺北地院上開通知書則係於92年9月1日發給，皆不能證明上
    訴人於92年5月23日時效屆至前有聲請強制執行而得中斷時
    效，是上訴人上開所辯，洵屬無據。
四、次按執行名義成立後，如有消滅或妨礙債權人請求之事由發
    生，債務人得於強制執行程序終結前，向執行法院對債權人
    提起異議之訴；執行名義無確定判決同一之效力者，於執行
    名義成立前，如有債權不成立或消滅或妨礙債權人請求之事
    由發生，債務人亦得於強制執行程序終結前提起異議之訴，
    強制執行法第14條第1項、第2項定有明文。所謂消滅債權人
    請求之事由，例如消滅時效完成或其他類此之情形（最高法
    院98年度台上字第1899號判決意旨參照）。又強制執行法第
    14條規定債務人異議之訴，乃指債務人請求確定執行名義上
    之實體請求權與債權人現在之實體上之權利狀態不符，以判
    決排除執行名義之執行力為目的之訴訟，故提起此一訴訟之
    原告，得請求判決宣告不許就執行名義為強制執行，以排除
    該執行名義之執行力，使債權人無從依該執行名義聲請為強
    制執行（最高法院93年度台上字第1576號判決意旨參照）。
    查上訴人據以聲請強制執行之執行名義即系爭本票裁定之票
    款請求權已於92年5月23日罹於3年時效而消滅，經被上訴人
    為時效抗辯並拒絕給付，已如前述，而系爭執行事件執行債
    權額為票款320萬元及自87年5月10日起按年息6%計算之利息
    ，執行標的為被上訴人在臺北地院109年度司執字第15091號
    返還借款強制執行事件於110年4月28日製作、定於110年5月
    24日實行分配之分配表次序5、次序9所列可受分配金額共1,
    480,630元，經系爭執行事件以110年3月17日北院忠110司執
    酉字第28314號執行命令扣案等情，有被上訴人提出臺北地
    院110年3月17日北院忠110司執酉字第28314號執行命令、11
    0年4月28日北院忠109司執甲字第15091號函等件為證（見原
    審卷第19至28頁），且系爭執行事件執行程序尚未終結。則
    被上訴人主張有妨礙債權人請求之事由發生，依強制執行法
    第14條規定，訴請撤銷系爭執行事件所為之執行程序，並請
    求上訴人不得再執系爭本票裁定對其為強制執行，自屬有據
    。又本件係被上訴人對上訴人持以強制執行之執行名義提起
    債務人異議之訴，屬形成訴訟性質，上訴人另主張將系爭本
    票債權與系爭另案上訴人對被上訴人所負180萬元債務抵銷
    云云，尚與本件審理範圍無涉，併此敘明。
五、綜上所述，被上訴人依強制執行法第14條規定，請求撤銷系
    爭執行事件之強制執行程序，及上訴人不得執系爭本票裁定
    對其為強制執行，均有理由，應予准許。從而原審為上訴人
    敗訴之判決，並無不合。上訴論旨指摘原判決不當，求予廢
    棄改判，為無理由，應駁回上訴。
六、本件事證已臻明確，兩造其餘之攻擊或防禦方法及所用之證
    據，經本院斟酌後，認為均不足以影響本判決之結果，爰不
    逐一論列，附此敘明。
七、據上論結，本件上訴為無理由，依民事訴訟法第449條第1項
    、第78條，判決如主文。
中　　華　　民　　國　　111 　年　　3 　　月　　15　　日
                  民事第四庭    
                        審判長法  官  傅中樂
                              法  官  汪曉君
                              法  官  管靜怡

附表：
編號 票據編號 發票日 票面金額 到期日 1 653 87年4月10日 120萬元 87年5月10日 2 652 同上 100萬元 同上 3 651 同上 100萬元 同上 
正本係照原本作成。
如不服本判決，應於收受送達後20日內向本院提出上訴書狀，其
未表明上訴理由者，應於提出上訴後20日內向本院補提理由書狀
（均須按他造當事人之人數附繕本）上訴時應提出委任律師或具
有律師資格之人之委任狀；委任有律師資格者，另應附具律師資
格證書及釋明委任人與受任人有民事訴訟法第466條之1第1項但
書或第2項所定關係之釋明文書影本。如委任律師提起上訴者，
應一併繳納上訴審裁判費。
中　　華　　民　　國　　111 　年　　3 　　月　　15　　日

　　　　　　　　　　　　　    書記官  蕭進忠